【裁判字號】    97,行商訴,48
【裁判日期】    980108
【裁判案由】    商標異議
【裁判全文】
智慧財產法院行政判決
                                    97年度行商訴字第48號
                                民國97年12月25日辯論終結
原      告  日商、日本恆溫器股份有限公司
代  表  人  甲○○○
訴訟代理人  蔡清福 律師
            洪順玉 律師
            林靜歆 律師
被      告  經濟部智慧財產局
代  表  人  乙○○（局長）住同上
訴訟代理人  丁○○
參  加  人  大陸地區‧TCL集團股份有限公司
代  表  人  丙○○
訴訟代理人  林正隆 律師
上列當事人間因商標異議事件，原告不服經濟部中華民國97年7
月3 日經訴字第09706109450 號訴願決定，提起行政訴訟，本院
判決如下：
    主  文
原告之訴駁回。
訴訟費用由原告負擔。
    事實及理由
一、事實概要：原告前於民國93年9月17日以「NTCL」商標，指
    定使用於商標法施行細則第13條所定商品及服務分類表第6
    類之「金屬製開關閥；球閥；水、空氣混合閥；溫壓閥；溫
    調閥；低溫工作閥；定流量閥；減壓閥；金屬製百葉窗。」
    商品；第7類之「逆止閥；壓力作動式閥；油閥；氣閥；溫
    水停止閥；節氣閥體；自動風門裝置；怠速控制用閥。」商
    品；第9類之「電磁閥；流量計；水高計；水位測定感測器
    ；恆溫器；溫度開關；溫度感應器；感熱元件；壓力感應器
    ；遠距離控制方式之溫度調節機械器具；雙金屬開關；電腦
    中央處理器的冷卻裝置；電氣通訊機械器具；用在作為電子
    應用機械器具之控制裝置的電腦中央處理器的冷卻裝置；電
    動閥；電動比例閥；電動混合閥；地板暖氣機用溫水分歧控
    制器；流量開關；溫度感應之自動開關門器；淋浴用溫度控
    制裝置；自動混合水栓用溫度控制器；壓力開關；吸氣溫度
    控制裝置；汽車用冷卻水溫度控制開關。」商品；第11類之
    「自動不凍水栓；防止凍結閥；水擊防止器；蓄熱板；自動
    混合水栓；換氣裝置；換氣口用格柵；換氣導管；節氣閥；
    自動混合閥；熱動閥；自動三方閥；大氣開放閥；汽化器加
    溫裝置；樹脂製熱動閥；樹脂製自動混合閥。」商品；第12
    類之「排氣煞車裝置；排氣瓦斯循環裝置；電動車及其零件
    。」商品，向被告申請註冊，經核准列為註冊第1233534號
    商標。嗣參加人大陸地區‧TCL集團股份有限公司於96年1月
    12日以該商標之註冊有違商標法第23條第1項第12、13及16
    款之規定，對之提起異議。原告旋於同年4月13日申請分割
    商標，經該局分別核准列為註冊第1263955號及第1263956號
    商標，其中註冊第1263956號商標係指定使用於第9類之溫度
    開關、雙金屬開關、流量開關、壓力開關…等商品及第11類
    之蓄熱板、換氣裝置、換氣口用格柵、換氣導管及汽化器加
    溫裝置商品。參加人於96年6月15日提出異議補充理由續就
    註冊第1233534號商標指定使用於第9類之溫度開關、雙金屬
    開關、流量開關等商品（按該部分業經被告核准分割為註冊
    第1263956號商標，即本件系爭商標）進行異議，案經被告
    審查，認系爭商標之註冊於第9類商品有違商標法第23 條第
    1項第13款之規定，乃以97年3月17日中台異字第960748 號
    商標異議審定書為「第1263956號『NTCL』商標之註冊於第9
    類之商品應予撤銷」之處分。原告不服，提起訴願，經經濟
    部97年7月3日經訴字第09706109450號訴願決定駁回，原告
    仍不服，遂向本院提起行政訴訟，並於訴訟中之97年9月15
    日申請分割註冊第1263956號商標，經被告分別核准列為註
    冊第1334455號及第1334456號商標，其中第1334455號商標
    指定使用於第9類之電磁閥、流量計、水高計、水位測定感
    測器、恆溫器、溫度感應器、感熱元件、壓力感應器、遠距
    離控制方式之溫度調節機械器具、電腦中央處理器的冷卻裝
    置、電氣通訊機械器具、用在作為電子應用機械器具之控制
    裝置的電腦中央處理器的冷卻裝置、電動閥、電動比例閥、
    電動混合閥、地板暖氣機用溫水分歧控制器、溫度感應之自
    動開關門器、沐浴溫度控制裝置、自動混合水栓用溫度控制
    器、吸氣溫度控制裝置、汽車用冷卻水溫度控制關；註冊第
    1334456號商標指定用於第9類之溫度開關、雙金屬開關、流
    量開關、壓力開關，及第11類之蓄熱板、換氣裝置、換氣口
    用格柵、換氣導管、汽化器加溫裝置，再於97年11月10日申
    請減縮註冊第1334456號商標，減縮後指定商品為第9類之運
    輸用溫度開關、運輸用雙金屬開關，及第11類之運輸用汽化
    器加溫裝置。本院因認本件訴訟之結果，參加人之權利或法
    律上利益將受損害，乃依行政訴訟法第42條第1項之規定，
    依職權命參加人獨立參加本件被告之訴訟。
二、原告聲明求為判決原處分及訴願決定均撤銷。並主張：
  (一)系爭商標與據以異議商標指定之商品並非近似：
  1.細究系爭商標指定之「溫度開關」商品，英文稱為Thermal
    switch（或稱thermostat或thermo switch），日文稱為
    一，亦可翻譯為自動調溫器或是溫變自動啟閉裝
    置，為一裝置，其內藏有依據溫度變化而膨脹或收縮的蠟（
    wax/）或根據溫度變化而變形的雙金屬（bimetal/
    ），被檢出體達到設定溫度時，利用雙金屬（
    bimetal/）的變形，會開或關（switch/
    ），通常用於汽車上，可以幫助提升引擎效能並節省燃料
    。「雙金屬開關」之英文名稱為Bi-metal switch，日文名
    稱為，為一溫度開關裝置，內藏有會根
    據溫度變化而變化的雙金屬（bimetal/）元件，被
    檢出體達到設定的溫度時，利用雙金屬（bimetal /
    ）的變形，會開或關接點。「流量開關」也稱做（Flow
    switch/一），根據主開關（lead switch /
    一）及磁石（magnet/）感知流體的
    流量，啟動開或關。用於小型供熱水機的燃燒器（burner /
    一一）開關（start-stop）或唧筒（pump unit/
    ）的幫浦（pump）。「壓力開關」又稱為Pressure
    switch，日文名稱為力，為壓力感知式的開關（
    switch/），為一到達一定的壓力時會開或關接點
    ，啟動電路開關的裝置。因為原告販售的溫變自動啟閉裝置
    種類很多，可以應用的範圍很廣，但主要是用在運輸用品，
    例如普通汽車、跑車、摩托車要用的溫變自動啟閉裝置就不
    相同。但基本上都與傳統認知用來控制電力傳輸的啟動裝置
    不相同。至於參加人生產之產品，依其官方網站介紹，主要
    有多媒體產品、通訊產品、數碼產品、家電產品、電氣產品
    及其他產品，據以異議註冊第976072號「TCL及圖」及註冊
    第1133801號「TCL」商標指定使用之開關、插頭、插座等商
    品，雖然在其官方網站沒有介紹，但可以推測其應為家電、
    電器、通訊等產品相關之電器類開關、插頭、插座，用來控
    制電力傳輸的啟動裝置與周邊設備。商標法施行細則第13條
    所訂之商標與商品服務分類表係為便於行政管理及檢索之用
    ，商品或服務類似與否之認定，尚非絕對受該分類之限制，
    因此商標法第17條第6 項規定：「類似商品或服務之認定，
    不受前項商品或服務分類之限制。」
  2.仔細比較系爭商標與據以異議商標指定之商品，除如上所述
    功能不同之外，其購買之消費者族群、販售場所、行銷管道
    及所滿足之消費者需求均有所不同。首先，溫變自動啟閉裝
    置（thermal switch）是汽車或某些機械的溫度調節感控儀
    器，屬於汽車或機械零件，購買之消費者多為汽車製造商、
    汽車維修廠等專業技術人員，或是自行改裝車輛的駕駛人，
    然而參加人指定之開關、插頭、插座等商品，購買的族群可
    能是電器修理技術人員，也可能是一般社會大眾。其次，溫
    變自動啟閉裝置（thermal switch）通常是直接販售給汽車
    製造商或維修廠，例如福特汽車維修廠，或是在汽車精品百
    貨銷售，不是透過一般家電賣場銷售，然而開關、插頭、插
    座等商品通常可以透過家電賣場例如燦坤、全國電子、家樂
    福或大潤發等場所販售。再者，兩者的行銷管道也不相同，
    溫變自動啟閉裝置（thermal switch）由於銷售對象是汽車
    專業技術人員，通常不會運用電視廣告等大眾媒體銷售，而
    是對於汽車維修廠直接以業務員拜訪方式介紹及行銷產品，
    而開關、插頭、插座等商品通常是附隨主產品例如電視機、
    電腦、顯示器等商品銷售。最後，溫變自動啟閉裝置（ther
    ma l switch ）是為了滿足消費者對汽車增加功率和節省燃
    油效能的要求，而開關、插頭、插座等商品是為了滿足消費
    者使用電器類產品的要求，自有極大差異。
  (二)系爭商標與據以異議商標並非近似之理由：
  1.以系爭註冊第1263956號商標「NTCL」與據以異議註冊第976
    072號「TCL及圖」商標相比較，「NTCL」是簡單外文字母組
    成一單純文字商標，「TCL 及圖」外觀上為「    」為文字
    商標與圖案商標的結合，按商標近似與否應採通體觀察原則
    ，由於「TCL 及圖」商標同時具有文字與圖樣，而圖樣是自
    行設計識別性較高，自應認為圖樣部分是主要部分，給予消
    費者的印象較為深刻，故而不論是就二商標外觀整體觀察，
    或就主要部分相比較，均應認為二者近似程度頗低。
  2.以系爭註冊第1263956號商標「NTCL」與據以異議註冊第113
    3801號「TCL 」商標相比較，按拼音性的外文例如英法德日
    語，其起首字母在外觀與讀音上，對於整體字詞給予消費者
    之印象有極重要之影響，判斷近似時應賦予比重較重之考量
    （混淆誤認之虞審查基準5.2.6.5 參照）。此外，商標識別
    性的強弱，也是判斷是否構成混淆誤認之虞的因素，一般而
    言，創意性的商標識別性較強，他人稍有攀附即容易造成混
    淆誤認，以習見事物作為內容的任意性商標識別性較弱，則
    較不受保護（混淆誤認之虞審查基準5.1 參照）。「NTCL」
    與「TCL」起首字母不同，應認為較不近似，且「TCL」是以
    常見的外文文字做為商標，識別性較弱，受保護的程度通常
    較低。
  (三)原告就系爭商標之註冊並未違反商標法第23條第1 項第12、
    16款規定，提陳理由如下：
  1.TCL 集團股份有限公司所檢送之證據，有一部分是其自行製
    作之企業介紹，不足以作為證明商標著名之證據，另其雖在
    多國申請商標註冊，也提出若干商標評定書等文件，惟縱使
    可以認為據以異議商標為著名商標，其著名性能否超越經營
    半世紀的原告所使用之系爭商標「NTCL」，實有疑問。
  2.「NTCL」也是原告英文名稱NIPPONTHERMOSTAT CO.,LTD.的
    簡稱，系爭商標是以原告英文名稱縮寫聲請商標，而不是為
    了攀附參加人名稱而聲請，且原告自西元1954年於日本東京
    成立至今，比西元1981年成立之參加人早了整整27年！且資
    本額達4億5千萬日幣，在日本Tokyo、Kiyose、Shioya、Tok
    orozawa、Yorii、Shiojiri等地均設有工廠，在美國及印度
    也有關係企業，原告生產溫變自動啟閉裝置（thermostat）
    等相關商品迄今已超過半世紀，在相關領域早已聲譽卓著，
    其著名程度絕不亞於參加人。因此，如參加人要以商標法第
    23條第1項第16款為由主張系爭商標係為攀附其著名之法人
    名稱而聲請，且有致相關消費者混淆誤認之虞，實難令人同
    意。
  (四)綜上所述，系爭商標與據以異議商標指定之商品不同，商標
    本身也難謂近似，實無構成混淆誤認之虞，而無商標法第23
    條第1項第13款之適用。從參加人提出之證據，難以認為據
    以異議商標的著名程度可以從家電產品擴張及於溫變自動啟
    閉裝置等汽車類零件，且系爭商標在溫變自動啟閉裝置等商
    品上亦有高度著名性，亦應受相當程度之保護，故而系爭商
    標應無同法條項第12款規定之適用。至於原告與參加人在不
    同產品領域均具有著名性，無任何證據足堪認定參加人的著
    名程度高於原告，自無同法條項第13款規定之適用。
三、被告求為判決駁回原告之訴。並辯稱：
  (一)商標近似係指二商標予人之整體印象有其相近之處，若其標
    示在相同或類似的商品／服務上時，以具有普通知識經驗之
    消費者，於購買時施以普通之注意，可能會有所混淆而誤認
    二商品／服務來自同一來源或誤認不同來源之間有所關聯（
    審查基準5.2.1 參照）。拼音性之外文例如英法德日語，其
    起首字母在外觀與讀音上，對於整體字詞給予消費者之印象
    有極重要之影響，判斷近似時應賦予比重較重之考量（審查
    基準5.2. 6.5參照）。商標近似之判斷得就二商標外觀、觀
    念及讀音為觀察。本件系爭註冊第1263956號「NTCL」商標
    圖樣，係為大寫正楷外文「NTCL」，參加人據以異議註冊第
    976072號「TCL及圖」及註冊第1133801號「TCL」商標，或
    為單純之大寫正楷外文「TCL」結合「幾何抽象設計圖」所
    構成，或為單純之外文「TCL」。二造商標圖樣相較，均有
    引人注意相同之外文「TCL」，應屬構成近似，然其仍有起
    首字母「N」與「T」之不同，或據以異議商標圖樣尚結合「
    幾何抽象設計圖」可資區隔，二者之近似程度較低。
  (二)商品類似之意義，係指二個不同的商品，在功能、材料、產
    製者或其他因素上具有共同或關聯之處，如果標上相同或近
    似的商標，依一般社會通念及市場交易情形，易使商品消費
    者誤認其為來自相同或雖不相同但有關聯之來源。（審查基
    準5.3.1 參照）。本件系爭註冊第1263956 號「NTCL」商標
    指定使用於溫度開關、雙金屬開關、流量開關、壓力開關等
    商品，與據以異議註冊第976072號「TCL 及圖」及註冊第11
    33801 號「TCL 」商標指定使用之開關、插座、插頭等商品
    ，二者所指定之開關商品皆屬於控制電力傳輸之啟動裝置，
    而開關與插座、插頭均為傳輸電力供人使用為目的，具有互
    相依存關係，二者常互相搭配使用，行銷管道、販賣場所亦
    雷同，依一般社會通念及市場交易情形，易使一般商品消費
    者誤認其為來自相同之來源，兩造商標所指定使用之商品，
    應屬構成高度類似。
  (三)相關消費者對各商標之熟悉程度
  1.外文「TCL 」係參加人公司名稱特取部分，參加人於西元19
    86年即陸續在中國大陸以之作為商標取得註冊，使用於錄音
    磁帶、通信設備、電視機、手機等商品上，西元1999年並為
    中國大陸國家工商管理局認定為中國馳名商標。此外，據以
    異議商標除在我國及歐盟、澳大利亞、南非、土耳其、印度
    尼西亞、新加坡、俄羅斯、越南、韓國、日本等世界各地獲
    准註冊外，並與國際知名大廠例如THOMSON 、Intel 、Gene
    sis 等合作，在西元2004年復經由東森集團旗下公司在我國
    銷售「TCL 」冷氣機商品，此有參加人檢送之企業簡介、馳
    名商標文件、商標註冊資料、工商時報、東森購物雜誌、「
    TCL 王牌今天進入未來」刊物等證據資料影本附卷可稽，而
    原告並未檢送系爭商標之相關使用情形以供參酌，是以，據
    以異議商標較諸系爭商標而言，係消費者較熟悉之商標，自
    應給予較大之保護。
  2.本案兩造商標圖樣之近似程度雖屬較低，然而兩造商標所指
    定商品為高度類似，且據以異議商標為消費者較熟悉之商標
    。故綜合兩造商標圖樣近似、商品之類似程度及據以異議商
    標為消費者較熟悉之商標等因素加以判斷，一般消費者極有
    可能誤認二商標之商品為同一來源之系列商品，或者誤認二
    商標之使用人間存在關係企業、授權關係、加盟關係或其他
    類似關係，而產生混淆誤認情事，應有商標法第23條第1項
    第13款規定之適用。又本件商標既應依商標法第23條第1項
    13款規定撤銷其註冊，則其是否尚有違反同法條項第12、16
    款之規定，即毋庸審究。
  3.至原告於訴訟階段檢證主張其生產溫變自動啟閉裝置及換氣
    裝置等相關商品迄今已超過半世紀而聲譽卓著一節，經核其
    所提NTCL商標官方網站資料、原告公司介紹及歷史沿革等證
    據，皆屬外文資料，並無相關事證認其為我國相關事業或消
    費者得積極接觸，且使用證據之質量上均明顯不足，是尚難
    據此逕認原告公司名稱或商標已為我國相關事業或消費者所
    熟知。
四、參加人聲明為判決原告之訴駁回。並主張：
  (一)參加人前已註冊之第976072號「TCL 及圖」及註冊第113380
    1 、1133996 、1180915 、1189315 號「TCL 」商標，與原
    告之系爭「NTCL」商標相較，二者均有相同之外文「TCL 」
    ，且排列順序相同，此已相當近似，容易致相關消費者混淆
    誤認，再者，系爭商標於「TCL 」前多加一個英文字母「N
    」，更有可能使相關消費者誤以為是「新(NEW)TCL」之意思
    ，系爭商標顯然於外觀上，與參加人之據爭商標構成近似。
  (二)原告之系爭商標指定使用於溫度開關、雙金屬開關、流量開
    關、壓力開關等商品，與參加人之據爭註冊第976072號「TC
    L 及圖」商標及第1133801 號「TCL 」商標所指定之開關、
    插座、插頭等商品，二者所指定使用之開關商品皆屬於控制
    電力傳輸之啟動裝置，而開關與插座、插頭均為傳輸電力供
    人使用為目的，具有互相依存關係，二者互相搭配使用，行
    銷管道、販賣場所亦雷同，依一般社會通念及市場交易情形
    ，易使一般商品消費者誤認其來自相同之來源，應構成近似
    ，而此亦為被告所認定之事實。雖原告嗣後又於97年11月10
    日向被告申請將系爭商標減縮指定商品為第009類運輸用溫
    度開關、運輸用雙金屬開關，惟其減縮後之指定商品仍為第
    009類，而參加人之前開據以異議商標所指定商品類別亦同
    為第009類商品，二者既在同一類別之商品，則二者仍然構
    成近似，顯然不因原告自行減縮指定商品項目後而有不同。
    況且，原告係自行減縮指定商品項目，顯然已自承被告所為
    之原處分並無違法，則原告提起本件訴訟請求撤銷原處分，
    自無理由。
  (三)「TCL 」係參加人公司名稱之特取部分，異議人於西元1986
    年起即陸續在中國大陸地區以之作為商標取得註冊，並於西
    元1999年經中國大陸國家工商管理局認定為中國馳名商標，
    且參加人之據以異議商標除在我國地區申請註冊外，亦在世
    界各國申請註冊商標獲准，並與國際知名大廠如THOMSON 、
    INTEL、GENESIS等公司合作，於西元2004年經由東森集團之
    東森購物在我國行銷「TCL」品牌之商品，況且，被告在中
    台評第H00940029號及中台評字第00940030號商標評定書中
    ，亦認定據爭商標為消費者熟悉之著名商標，因此參加人之
    據爭商標，自應給予較大之保護。
五、兩造之爭點：(一)系爭商標與據以異議商標所指定使用之商品
    是否相同或類似？(二)系爭商標與據以異議商標是否構成近似
    ？(三)系爭商標與據爭商標對於相關消費者何者具有較高熟悉
    度？經查：
  (一)按行政訴訟法第4條之撤銷訴訟，旨在撤銷行政機關之違法
    行政處分，藉以排除其對人民之權利或法律上之利益所造成
    之損害。而行政機關作成行政處分後，其所根據之事實發生
    變更，如非行政機關作成行政處分時事實認定錯誤，行政法
    院不得據此認該處分有違法之瑕疵而予撤銷。查本件原告在
    本院之聲明，係請求撤銷被告所為「第1263956號『NTCL』
    商標之註冊於第9類之商品應予撤銷」之處分及訴願決定，
    而該處分是否違法，自應以被告受理商標異議案審結時之事
    實為準。準此，原告於行政訴訟階段所為減縮「商標所指定
    使用商品」，自不足以變更行政法院所應審理之事實範圍。
    是以本件撤銷訴訟，不因原告在訴訟中再行減縮原來「指定
    商品使用之範圍」，導致判斷原「處分違法性」之事實基準
    發生變動，合先敘明。
  (二)系爭商標與據以異議商標構成近似：
    按商標「相同或近似於他人同一或類似商品或服務之註冊商
    標或申請在先之商標，有致相關消費者混淆誤認之虞者。」
    不得註冊，為商標法第23條第1 項第13款定有明文。商標近
    似係指二商標予人之整體印象有其相近之處，若其標示在相
    同或類似的商品／服務上時，以具有普通知識經驗之消費者
    ，於購買時施以普通之注意，可能會有所混淆而誤認二商品
    ／服務來自同一來源或誤認不同來源之間有所關聯（審查基
    準5.2.1 參照）。拼音性之外文例如英法德日語，其起首字
    母在外觀與讀音上，對於整體字詞給予消費者之印象有極重
    要之影響，判斷近似時應賦予比重較重之考量（審查基準5.
    2. 6.5 參照）。商標近似之判斷得就二商標外觀、觀念及
    讀音為觀察。查本件系爭註冊第1263956 號「NTCL」商標圖
    樣，係為大寫正楷外文「NTCL」，參加人據以異議註冊第
    976072號「TCL 及圖」及註冊第1133801 號「TCL」商標，
    或為單純之大寫正楷外文「TCL 」結合「幾何抽象設計圖」
    所構成，或為單純之外文「TCL 」。二造商標圖樣相較，均
    有引人注意相同之外文「TCL 」，應屬構成近似，然其仍有
    起首字母「N 」與「T 」之不同，或據以異議商標圖樣尚結
    合「幾何抽象設計圖」可資區隔，二者之近似程度較低。
  (三)系爭商標與據以異議商標所指定使用之商品類似：
  1.按商品類似之意義，係指二個不同的商品，在功能、材料、
    產製者或其他因素上具有共同或關聯之處，如果標上相同或
    近似的商標，依一般社會通念及市場交易情形，易使商品消
    費者誤認其為來自相同或雖不相同但有關聯之來源。（審查
    基準5.3. 1參照）。本件系爭註冊第1263956號「NTCL」商
    標指定使用於溫度開關、雙金屬開關、流量開關、壓力開關
    等商品，與據以異議註冊第976072號「TCL及圖」及註冊第
    1133801號「TCL」商標商標指定使用之開關、插座、插頭等
    商品，二者所指定之開關商品皆屬於控制電力傳輸之啟動裝
    置，而開關與插座、插頭均為傳輸電力供人使用為目的，具
    有互相依存關係，二者常互相搭配使用，行銷管道、販賣場
    所亦雷同，依一般社會通念及市場交易情形，易使一般商品
    消費者誤認其為來自相同之來源，兩造商標所指定使用之商
    品，應屬構成高度類似。
  2.又查，系爭商標指定使用於溫度開關、雙金屬開關、流量開
    關、壓力開關等商品，與參加人之據以異議註冊第976072號
    「TCL及圖」商標及第1133801號「TCL」商標所指定之開關
    、插座、插頭等商品，二者所指定使用之開關商品皆屬於控
    制電力傳輸之啟動裝置，而開關與插座、插頭均為傳輸電力
    供人使用為目的，具有互相依存關係，二者互相搭配使用，
    行銷管道、販賣場所亦雷同，依一般社會通念及市場交易情
    形，易使一般商品消費者誤認其來自相同之來源，應構成近
    似。縱使原告於97年11月10日向被告申請將系爭商標減縮指
    定商品為第009 類運輸用溫度開關、運輸用雙金屬開關，惟
    其減縮後之指定商品仍為第009 類，而參加人之前開據以異
    議商標所指定商品類別亦同為第009 類商品，二者既在同一
    類別之商品，則二者仍然構成近似，顯然不因原告自行減縮
    指定商品項目後而有不同。況且，原告自行減縮指定商品項
    目，適足認其已自承被告所為之原處分並無違法，則原告提
    起本件訴訟請求撤銷原處分，自無理由。
  (四)據以異議商標較系爭商標對於相關消費者具有較高熟悉度：
  1.查外文「TCL」係參加人公司名稱特取部分，參加人於西元
    1986年即陸續在中國大陸以之作為商標取得註冊，使用於錄
    音磁帶、通信設備、電視機、手機等商品上，西元1999年並
    為中國大陸國家工商管理局認定為中國馳名商標。此外，據
    以異議商標除在我國及歐盟、澳大利亞、南非、土耳其、印
    度尼西亞、新加坡、俄羅斯、越南、韓國、日本等世界各地
    獲准註冊外，並與國際知名大廠例如THOMSON、Intel、Gene
    sis等合作，在西元2004年復經由東森集團旗下公司在我國
    銷售「TCL」冷氣機商品，此有參加人檢送之企業簡介、馳
    名商標文件、商標註冊資料、工商時報、東森購物雜誌、「
    TCL王牌今天進入未來」刊物等證據資料影本附卷可稽，而
    原告並未檢送系爭商標之相關使用情形以供參酌，是以，據
    以異議商標較諸系爭商標而言，係消費者較熟悉之商標，自
    應給予較大之保護。
  2.本案兩造商標圖樣之近似程度雖屬較低，然而二造商標所指
    定商品為高度類似，且據以異議商標為消費者較熟悉之商標
    。故綜合兩造商標圖樣近似、商品之類似程度及據以異議商
    標為消費者較熟悉之商標等因素加以判斷，一般消費者極有
    可能誤認二商標之商品為同一來源之系列商品，或者誤認二
    商標之使用人間存在關係企業、授權關係、加盟關係或其他
    類似關係，而產生混淆誤認情事，應有商標法第23條第1項
    第13款規定之適用。又本件商標既應依商標法第23條第1項
    13款規定撤銷其註冊，則其是否尚有違反同法條項第12、16
    款之規定，即毋庸審究。
  3.至原告於訴訟階段檢證主張其生產溫變自動啟閉裝置及換氣
    裝置等相關商品迄今已超過半世紀而聲譽卓著一節，經核其
    所提NTCL商標官方網站資料、原告公司介紹及歷史沿革等證
    據，皆屬外文資料，並無相關事證認其為我國相關事業或消
    費者得直接接觸，且使用證據之質量上均明顯不足，是尚難
    據此逕認原告公司名稱或商標已為我國相關事業或消費者所
    熟知。
六、從而，原處分認系爭商標之註冊違反商標法第23條第1 項第
    13款規定，而為系爭商標註冊應予撤銷之處分，並無違法，
    訴願決定予以維持，核無不合。原告訴請撤銷，為無理由，
    應予駁回。
七、本件事證已明，兩造其餘主張或答辯，已與本院判決結果無
    涉，爰毋庸一一論列，併此敘明。
據上論結，本件原告之訴為無理由，依智慧財產案件審理法第1
條、行政訴訟法第98條第1 項前段，判決如主文。
中    華    民    國    98    年     1    月     8    日
                  智慧財產法院第二庭
                          審判長法  官  陳國成
                                法  官  陳忠行
                                法  官  曾啟謀
以上正本係照原本作成。
如不服本判決，應於送達後20日內，向本院提出上訴狀並表明上
訴理由，如於本判決宣示後送達前提起上訴者，應於判決送達後
20日內補提上訴理由書（須按他造人數附繕本）。
中    華    民    國    98    年     1    月    8     日
                                書記官  王月伶


司法院資訊處製作；財團法人民間司法改革基金會備份。
